【裁判字號】    89,上易,2041
【裁判日期】    890726
【裁判案由】    竊盜等
【裁判全文】
臺灣高等法院刑事判決                          八十九年度上易字第二四一號
    上  訴  人  臺灣臺北地方法院檢察署檢察官
    被      告  乙○○
右上訴人因被告竊盜等案件，不服臺灣台北地方法院八十九年度易字第三五○號，中
華民國八十九年三月二十八日第一審判決（起訴案號：臺灣台北地方法院檢察署八十
八年度偵字第二六三七六號）提起上訴，本院判決如左：
    主  文
上訴駁回。
    事  實
一、乙○○於民國八十八年十一月二十六日上午七時許，在台北縣新店市○○路、安
    德路口之早餐店用餐時，於店內桌上發現甲○○遺失之鑰匙一支，竟意圖為自己
    不法之所有，而將該鑰匙侵占入己，並尾隨甲○○返家而查悉林女之住處。嗣於
    八十八年十二月二日上午八時四十分許，利用甲○○外出之機會，以前開鑰匙開
    啟大門之方式，侵入甲○○位於台北縣新店市○○路二段二０六巷十號二樓之住
    處（侵入住宅部分未經告訴），徒手竊得甲○○行動電話兩支、黃金項鍊墜子乙
    條、鍍銀項鍊墜子兩條、現金硬幣新台幣（下同）一百十三元、力霸百貨公司提
    貨券兩張（價值二千二百二十元）等財物。嗣於八十八年十二月二日上午九時五
    十分許，在台北縣新店市○○路一０二號空地旁，為警臨檢盤查，而當場查獲。
二、案經台北縣警察局新店分局報請臺灣臺北地方法院檢察署檢察官聲請簡易判決處
    刑，經臺灣台北地方法院新店簡易庭認為宜適用通常訴訟程審判，呈請移由臺灣
    台北地方法院審理。
    理  由
一、訊據被告乙○○矢口否認前揭竊盜犯行，並辯稱：八十八年十二月二日當天伊在
    新店市看到二個人爬牆，有丟一個布製的背包下來，伊只是順手將之撿起來，並
    將包包打開沒多久，警方就來了，伊並沒到過被害人家裡，亦沒有撿到鑰匙。警
    訊時因為身體很難過，沒看清楚警訊筆錄就簽名云云。惟查：右揭事實，業據被
    告乙○○於警訊時及偵查中供承不諱，而被告乙○○於原審審理時亦供承偵訊中
    所言均實在，當天伊神智很清楚等語（見原審八十九年三月十四日訊問筆錄），
    經核亦與被害人甲○○於警訊時指訴之情節及於原審審理時到庭結證之情節相符
    （見偵查卷第八頁至第九頁、第十二頁及原審八十九年二月二十二日訊問筆錄）
    ，並有贓物認領保管單附卷可稽（附偵查卷第十三頁）。被告於原審審理時雖翻
    異前詞否認犯行，並辯稱：伊是看到到二個成年男人將一個布製背包丟掉，伊乃
    順手將之撿起來，起訴書所載物品均在包包裡云云，惟查，被告乙○○於八十八
    年十二月二日上午九時五十分許被警查獲時，自其所持手提袋內僅查獲行動電話
    兩支、黃金項鍊墜子乙條、鍍銀項鍊墜子兩條、現金硬幣一百十三元及力霸百貨
    公司提貨券兩張等財物（見偵查卷第五頁），顯見被害人甲○○所遺失之鑰匙應
    係自被告所持手提袋外之身上所取出，則倘果如被告所言，伊係拾獲他人所丟棄
    的布背包，而前開失竊物品連同鑰匙在內原本均係置於布背包內，則何以其於拾
    獲布背包後，竟單獨將不值錢之鑰匙自布背包中取出置於身上，且於經警臨檢查
    獲後，於警偵訊中始終未曾言及拾獲布背包之情節，亦未陳明手提袋非其所有之
    事，其所辯顯與常情有違。再者，被害人甲○○於警訊時供稱：伊於民國八十八
    年十二月二日早上九時返回新店市○○路○段二０六巷十號二樓住家內時，發現
    家裡被翻箱倒櫃，而且大門未鎖等語（見偵查卷第八頁正反面），復於原審審理
    時證稱：門窗均未被破壞等語（見原審八十九年二月二十二日訊問筆錄），顯見
    竊賊應係以甲○○遺失之鑰匙開啟大門入內行竊無訛，而依被告前揭辯詞，甲○
    ○遺失之鑰匙既係置於布背包中，而該布背包係由二名正在爬牆之成年男子所丟
    擲，顯見該丟擲布背包之二名成年男子原即持有被害人甲○○住處大門鑰匙，則
    何以該二名成年男子竟須翻牆出入被害人甲○○住處？亦與經驗法則有悖，顯見
    其所辯應係事後杜撰而圖卸刑責之詞，洵不足採。本件事證已臻明確，被告犯行
    堪予認定。
三、核被告所為，係犯刑法第三百三十七條之侵占遺失物罪及同法第三百二十條第一
    項之竊盜罪。被告所犯上開二罪間，具有方法結果之牽連關係，應從較重之竊盜
    罪處斷。原審認被告罪證明確，適用刑法第三百二十條第一項、第三百三十七條
    、第五十五條，罰金罰緩提高標準條例第一條前段規定，並審酌被告之犯罪動機
    係因為胃痛，惟其未辦理健保，亦沒錢就醫，始為本次竊盜犯行，及其素行、犯
    罪目的、手段、對被害人所生之危害，暨其於犯罪後業已向被害人甲○○道歉，
    而被害人甲○○亦表示原諒被告等一切情狀（參見原審八十九年二月二十二日訊
    問筆錄），量處有期徒刑四月。
四、公訴意旨另以：被告乙○○以前開拾獲之鑰匙，侵入甲○○之住宅行竊財物，因
    認其另涉犯刑法第三百零六條第一項之無故侵入住宅罪嫌云云。惟按，告訴乃論
    之罪，未經告訴者，應諭知不受理之判決，刑事訴訟法第三百零三條第三款定有
    明文。經查，被害人甲○○係因警方查獲被告竊盜犯行，請伊前去領回失竊之財
    物，有警訊筆錄可憑，被害人於警訊時及偵查中均未就被告涉犯無故侵入住宅罪
    嫌部分以言詞或書面向司法警察或檢察官表示訴追之意思，尚難認其就被告無故
    侵入其住宅部分業已提出合法告訴，則依前開規定，本應就此部分為不受理判決
    之諭知，惟公訴人認此部份與前開業經本院論罪科刑部分，具有方法結果之牽連
    關係，而為裁判上之一罪，故就此部分爰不另為不受理判決之諭知，併此敘明。
五、檢察官上訴意旨以被害人於警訊中對於被告如何侵入住宅之犯罪事實，業已翔實
    指述，尚難謂並無提出侵入住宅訴追之意，指摘原判決不當，核無理由，應予駁
    回。
據上論斷，應依刑事訴訟法第三百六十八條，判決如主文。
本案經檢察官郭啟東到庭執行職務。
中    華    民    國    八十九    年      七        月      二十六      日
                            臺灣高等法院刑事第二十一庭
                                審判長法  官  葉  騰  瑞
                                      法  官  江  國  華
                                      法  官  莊  明  彰
右正本證明與原本無異。
不得上訴。
                                      書記官  廖  嫣  雯
中    華    民    國    八十九    年      七        月      二十七      日


司法院資訊處製作；財團法人民間司法改革基金會備份。
